【裁判字號】    99,交上訴,445
【裁判日期】    990505
【裁判案由】    肇事逃逸罪等
【裁判全文】
臺灣高等法院臺中分院刑事判決       99年度交上訴字第445號
上  訴  人  臺灣苗栗地方法院檢察署檢察官
被      告  丙○○
上列上訴人因肇事逃逸罪等案件，不服臺灣苗栗地方法院98年度
交訴字第49號中華民國99年1 月4 日第一審判決（起訴案號：臺
灣苗栗地方法院檢察署98年度偵字第5968號），提起上訴，本院
判決如下：
    主  文
原判決撤銷。
丙○○犯過失致人於死罪，處有期徒刑壹年陸月。又犯肇事致人
死亡逃逸罪，處有期徒刑壹年貳月。應執行有期徒刑貳年陸月。
    事  實
一、丙○○明知其駕駛執照已因酒醉駕車吊銷，竟於民國98年10
    月17日凌晨4 時12分許，無照駕駛車號QP-8079 號自小貨車
    （起訴書誤載為Q7-8709 號），沿苗栗縣苑裡鎮苗121 線由
    北向南方向行駛，行經苗栗縣苑裡鎮86之1 號前時，本應注
    意車前狀況，並隨時採取必要之措施，而當時天候晴，柏油
    路面乾燥、無缺陷、無障礙物，視距良好，其並無不能注意
    之情事，竟疏未注意，不慎追撞騎乘三輪腳踏車於其右前方
    同向行駛之楊姚敏，致楊姚敏人車倒地，因而受有頭部外傷
    致顱內出血、右前臂及下肢外傷等傷害。丙○○肇事後，因
    撞擊力道甚大，造成楊姚敏所騎乘之三輪腳踏車扭曲變形，
    丙○○所駕駛車號QP-8079 號自小貨車之前右大燈、方向燈
    則均破損，右前照地鏡斷落，掉落物均留於現場地面，詎丙
    ○○明知自己駕駛動力交通工具肇事致人受傷，竟未下車察
    看，且未對楊姚敏施以必要之救護，即逕自駕車逃離現場。
    嗣因警據報前往現場處理，經調閱現場監視錄影系統查閱後
    ，始循線查獲上情。楊姚敏經送苑裡李綜合醫院急救，於同
    日上午5 時47分到院前已無心跳呼吸，不治死亡。
二、案經被害人楊姚敏之子甲○○訴由苗栗縣警察局通霄分局報
    請臺灣苗栗地方法院檢察署檢察官偵查起訴。
    理  由
壹、證據能力之說明
    按被告以外之人於審判外之陳述，雖不符刑事訴訟法第159
    條之1 至第159 條之4 之規定，而經當事人於審判程序同意
    作為證據，法院審酌該言詞陳述或書面陳述作成時之情況，
    認為適當者，亦得為證據。當事人、代理人或辯護人於法院
    調查證據時，知有第159 條第1 項不得為證據之情形，而未
    於言詞辯論終結前聲明異議者，視為有前項之同意。刑事訴
    訟法第159 條之5 定有明文。查被告於本院準備程序時，對
    於本案偵查卷內之人證、書證，均無意見，迄至本案言詞辯
    論終結前，對於卷內之人證、書證，亦未聲明異議，有本院
    準備程序筆錄及審判筆錄在卷可考；另經本院審酌卷內各該
    人員陳述時之情狀，均查無被違法取供或非出於自由意志之
    情形，相關書證亦查無違法取證或造假虛捏之情事，以之作
    為本案之證據，皆屬適當，依前揭規定，本判決以下所引用
    之卷內人證、書證均得為本案之證據，合先敘明。
貳、實體方面之判斷
一、認定犯罪事實所憑之證據及理由：
    被告丙○○於原審及本院審理時就上開犯罪事實坦承不諱，
    並有道路交通事故現場圖、道路交通事故調查報告表(一)(二)、
    、苗栗縣警察局通宵分局處理相驗案件初步調查報告暨報驗
    書、李綜合醫療社團法人苑裡李綜合醫院法醫參考證明、苗
    栗縣警察局疑似道路交通事故肇事逃逸追查表各1 份、現場
    照片10張、現場監視系統擷取照片6 張、QP-8079 號自小貨
    車肇事後車輛照片6 張、車號查詢汽車車籍資料、證號查詢
    汽車駕駛人資料各1 份（以上見臺灣苗栗地方法院檢察署98
    年度偵字第5968號卷第6 至8 、16至18、20至29、32至33頁
    ）、臺灣臺中地方法院檢察署檢察官相驗筆錄、相驗屍體證
    明書、臺灣臺中地方法院檢察署檢驗報告書、苗栗縣警察局
    通宵分局勘驗照片28張、相驗照片14張（以上見臺灣臺中地
    方法院檢察署98年度相字第1650號卷第20至21、25至29、35
    至48、49至55頁）在卷可稽，經核與被告之自白相符，本案
    事證甚為明確，被告之犯行堪以認定。
二、論罪科刑之理由
  (一)被告所為，係犯刑法第276 條第1 項之過失致人於死罪及刑
    法第185 條之4 之肇事致人死亡逃逸罪。
  (二)被告所犯上開2 罪間，犯意各別，罪名不同，應予分論併罰
    。
  (三)被告前因酒後駕車被吊銷汽車駕駛執照，此次係無照駕車，
    業據其於本院審理時坦承在卷（見本院卷第34頁），且有證
    號查詢汽車駕駛人資料在卷可佐（見臺灣苗栗地方法院檢察
    署98年度偵字第5968號卷第33頁），因而致人死亡，依法應
    負刑事責任，就其所犯過失致人於死罪部分，應依道路交通
    管理處罰條例第86條第1 項之規定，加重其刑。
  (四)原審認被告之犯行事證明確，予以論科，固非無見。惟按刑
    之量定，固屬法院得為自由裁量之事項，但其自由裁量之職
    權行使，並非漫無限制，除不得逾越法律所規定之範圍外，
    並應具妥當性及合目的性，符合罪刑相當原則，始為適法，
    （參照最高法院95年台上字第6617號裁判意旨）。查被告於
    95年間曾因違背安全駕駛致交通危險罪，經臺灣苗栗地方法
    院檢察署檢察官以95年度偵字第6111號為緩起訴處分確定，
    緩起訴期間1 年，甫於97年1 月18日期滿，有臺灣高等法院
    被告前案紀錄表及緩起訴處分書各1 份在卷可按，足認被告
    前已有危險駕駛之紀錄，此次復無照駕駛、過失肇事，其犯
    罪情節非輕，原審量刑時就此情狀未加審酌，尚有未當；又
    被告雖與告訴人甲○○達成調解，同意賠償喪葬費35萬元給
    告訴人，並約定於98年12月26日當面交付20萬元，其餘15萬
    元分期半年，每期25,000元，自99年1 月份起，於每月20日
    前匯入告訴人之農會帳戶，有調解紀錄表1 份在卷可稽（見
    原審卷第14頁），惟被告並未依約履行，迄今僅給付告訴人
    3 萬元，此據被告供明在卷（見本院卷第33頁反面），原審
    量刑時就此雖予審酌，然被告實際上既未依約賠償告訴人，
    則原審就被告所犯過失致人於死罪僅予量處有期徒刑10月，
    就其所犯肇事致人死亡逃逸罪僅予量處有期徒刑6 月，難認
    已符罪刑相當原則，而有未當，檢察官依告訴人之請求，認
    原審量刑過輕提起上訴，其上訴為有理由，應由本院予以撤
    銷改判。
  (五)爰審酌被告前於95年間即有違背安全駕駛致交通危險之前科
    紀錄，其汽車駕駛執照亦被吊銷，竟未記取教訓，猶恣意無
    照駕車，且未小心駕駛，不慎追撞被害人楊姚敏，肇事後復
    罔顧被害人之性命，未下車施以救護而逕自逃逸，致被害人
    不治死亡，使告訴人承受喪失親人之苦痛，被告輕忽人命之
    心態可見一斑。且被告於原審審理時雖與告訴人達成調解，
    同意賠償喪葬費35萬元，金額並非甚鉅，惟被告實際上並未
    依約履行，迄今僅給付告訴人3 萬元，堪認其並無賠償之誠
    意，其雖坦承犯行，但尚難認其犯罪後態度良好等一切情狀
    ，各量處如主文第2 項所示之刑，並定其應執行刑。
據上論斷，應依刑事訴訟法第369 條第1 項前段、第364 條、第
299 條第1 項前段，道路交通管理處罰條例第86條第1 項，刑法
第276 條第1 項、第185 條之4 、第51條第1 項第5 款，刑法施
行法第1 條之1 ，判決如主文。
本案經檢察官乙○○到庭執行職務。
中    華    民    國    99    年    5     月    5     日
            刑事第十一庭  審判長法  官  郭  同  奇
                                法  官  許  冰  芬
                                法  官  陳  慧  珊
以上正本證明與原本無異。
如不服本判決應於收受送達後十日內向本院提出上訴書狀，其未
敘述上訴理由者，並得於提起上訴後十日內向本院補提理由書狀
（均須按他造當事人之人數附繕本）「切勿逕送上級法院」。
                                書記官  高  麗  淇
中    華    民    國    99    年    5     月    5     日

司法院資訊處製作；財團法人民間司法改革基金會備份。
